【裁判字號】    92,交上易,115
【裁判日期】    920630
【裁判案由】    過失致死
【裁判全文】
臺灣高等法院高雄分院刑事判決                  九十二年度交上易字第一一五號
    上  訴  人  臺灣高雄地方法院檢察署檢察官
    被      告  乙○○
    選任辯護人  王正嘉律師
右上訴人因被告過失致死案件，不服臺灣高雄地方法院九十一年度交易字第七二九號
中華民國九十二年四月九日第一審判決（起訴案號：臺灣高雄地方法院檢察署九十一
年度偵字第二三二０一號），提起上訴，本院判決如左：
      主  文
上訴駁回。
      理  由
一公訴意旨略以：被告乙○○於民國九十一年十月十七日下午九時許，駕駛車牌號碼
  Ｅ五─七三一六自小客車，沿高雄縣燕巢鄉○○路往橋頭鄉之方向行駛，行經該路
  七七號前，原應注意車輛行駛，應隨時注意車前狀況，並依規定時速行駛，竟疏未
  注意，貿然以時速七十公里高速行駛，致臨時應變煞車不及，撞及對向由賴水和所
  騎乘之車牌號碼ＯＪＫ─七一五號重型機車，致人車倒地，賴水和送醫急救，延至
  同日下午十一時四十分許，因顱骨破裂骨折不治死亡。因認被告涉有刑法第二百七
  十六條第一項之過失致死罪嫌云云。
二按犯罪事實應依證據認定之，無證據不得推定其犯罪事實，刑事訴訟法第一百五十
  四條定有明文。而在訴訟上用以證明事實之證據，須於通常一般之人均不致於有所
  懷疑，而得確信其為真實之程度者，始得據以為有罪之認定；倘其證明尚未達到此
  一程度，而有合理之懷疑存在，致使無從為有罪之確信時，即應為無罪之判決（最
  高法院七十六年度台上字第四九八六號判例意旨參照）。又按事實審法院對於證據
  之取捨，依法雖有自由判斷之權，然積極證據不足證明犯罪事實時，被告之抗辯或
  反證縱屬虛偽，仍不能以此資為積極證據應予採信之理由（最高法院三十年上字四
  八二號判例意旨參照）。再按告訴人之告訴，係以使被告受刑事訴追為目的，是其
  陳述是否與事實相符，仍應調查其他證據以資審認（最高法院五十二年度台上字第
  一三○○號判例意旨參照）。
三本件公訴人認被告涉有上開犯行，係以：(一)被告坦承不諱；(二)告訴人即被害人賴水
  和之妻甲○○之指述；(三)道路交通事故調查報告表、事故現場及車輛毀損照片八幀
  在卷可稽；(四)被害人因此事故致顱內出血死亡，經相驗後製有勘驗筆錄、驗斷書及
  相驗屍體證明書等證據資料為其論斷之依據。訊據被告固坦承於右開時地，駕駛前
  揭自小客車與被害人所騎乘之前揭機車發生車禍之事實，惟堅決否認有何前揭被訴
  之犯行，辯稱：伊當時時速原本七十公里左右，但在約一百公尺處看到被告騎乘機
  車自對向而來，車身有搖晃之情形，伊便減速至四、五十公里，並且靠右行駛。其
  後兩車快交會時，被害人人車突然跌倒，且跌到伊行駛的車道，伊才會閃避不及而
  發生車禍等語。
四經查：
(一)被害人所駕機車之刮地痕係自高雄縣燕巢鄉○○路七十七號前，西向東車道距離中
  心線零點五公尺處開始，距離撞擊點約八點八公尺，而撞擊點及被害人之血跡均在
  東向西之車道，即被告駕車行經之車道等情，有高雄縣警察局道路交通事故調查報
  告表一份在卷足憑（見警卷第五頁）。且證人即現場處理警員鄭尊仁到院證稱：現
  場遺留之機車並未見有撞擊部位，只有摩擦地面痕跡，另被告之自小客車是左下側
  有撞擊痕跡，其他部位均無，且被害人之機車並無散落零件，現場地面僅有被害人
  之雨鞋等語（見本院卷第二十一頁至第二十二頁）；證人即相驗被害人屍體之臺灣
  高雄地方檢察署檢驗員蘇文祺亦證稱：死者全身有多處外傷，外傷包括擦傷、撕裂
  傷，另左側肋骨、下巴及顱骨均有骨折，而上開外傷均無特異性傷，即無輪胎紋，
  且骨折部分之外表沒有撕裂傷，嘴巴打開才發現有骨折，左側胸部外面有一點擦傷
  ，裡面是骨折；臉部有好幾處撕裂傷，有些是碰到玻璃，或摩擦地面上、車底所造
  成，如是遭汽車撞擊，不會呈長條型撕傷，‧死者騎摩托車高速跌倒有可能造成這
  些傷，如死者騎車與被告自小客車對撞，車子的擋風玻璃、後照鏡等其他比較高部
  位應有車損情形，但是被告的車損高度是在左下側，可能是撞到被害人機車，但是
  被害人在機車被撞後，會以什麼樣方式受傷，伊無法判斷等語（見本院卷第二十三
  頁至第二十四頁）。此外，復有被害人機車照片六幀、鑑定驗斷書一份、被害人相
  驗照片十二幀在卷可憑（見相驗卷第十六頁至第十八頁、第二十四頁至第三十二頁
  、第三十三頁至第三十四頁）。可見被害人並非在騎機車與被告自小客車交會時，
  遭被告之自小客車撞擊機車而跌落地面，而係自己先在西向東之車道裡跌倒，並人
  車滑行至被告東向西之車道後，才遭被告行駛中之自小客車左下側保險桿撞擊。是
  以，被告辯稱：被害人所駕機車先突然跌倒，並往前跌到被告駕車行經之車道等語
  ，應屬可採。衡諸常情，被告既在其應遵行之車道上行駛，而被害人所騎機車突然
  在其行進車道自己跌倒，並衝向被告之車道，尚非一般行車者所能預料及注意，因
  此而致被告閃避不及，實難期待被告能再有所注意，並在極短時間內迅速閃躲而避
  免本件車禍之發生。且臺灣省高屏澎區車輛行車事故鑑定委員會就本件事故之鑑定
  結果，亦認被害人駕車失控摔倒為肇事原因，被告駕車並無肇事原因，此有該鑑定
  委員會九十二年三月三日高屏澎鑑字第九二○三五○號函暨鑑定意見書一份在卷為
  佐（見原審卷第十三頁至第十五頁）。
(二)至本件車禍係發生於高雄縣燕巢鄉○○路七十七號前附近，該路段之速限係每小時
  六十公里一節，有高雄縣警察局道路交通事故調查報告表一份在卷可稽（見警卷第
  五頁）。被告於警詢中雖供稱：肇事當時伊之時速約七十公里等語（見警卷第三頁
  ），但於該警詢中亦有供稱：被害人駕車搖晃不定行駛在中心線，突然自行摔倒在
  伊的車道上，伊閃避不及才撞上被害人，但事前伊有做到減速及靠右行駛的措施等
  語；而被告隨即被警方移送地檢署，於檢察官偵查中，被告亦供稱：車速約七十公
  里，但伊看到被害人的車搖晃不定行駛而來時，有減速至四、五十公里等語（見偵
  查卷第四頁反面）。再觀諸上開道路交通事故調查報告表所載及案發當時所攝之現
  場照片七幀（見警卷第八頁至第十二頁），並未有被告所駕自小客車遺留之任何煞
  車痕跡之記載或發現，尚難以認定被告當時之車速為何。從而，被告是否確有超速
  之過失行為而致生本件車禍，即有疑問，而難逕予認定。又告訴人即死者之配偶甲
  ○○固提出本件告訴，惟告訴人並未於肇事現場目擊案發經過，如此亦不得以其告
  訴而認定被告乙○○有過失致死犯行。
(三)綜上所述，被告乙○○係依規定於車道內行駛，被害人則自行於對向車道內人車倒
  地後，始衝向被告行駛之車道，致被告閃煞不及，並以所駕自小客車左下側保險桿
  撞擊被害人，被害人亦因此顱骨破裂骨折而死亡，惟此顯係被告行實當時所不及預
  見及注意，尚難謂被告有違反行車安全之注意義務。
五此外，本院復查無其他積極證據，足證被告乙○○有過失致死犯行。原審以不能證
  明被告乙○○犯罪，而諭知被告無罪之判決，核無不合，上訴人上訴意旨雖以被告
  行車應可再靠右行駛以避免與被害人撞擊，卻未為之，乃有過失，指摘原判決不當
  ，惟被告係依規定行駛於自己之車道，並與一般人靠道路中心線為之相同，難謂有
  何違反注意義務，更難苛責被告就對向車道人車突難跌落路面而衝向自己車道，能
  有何迅速閃避之能力，其乃無理由，應予駁回。
據上論斷，應依刑事訴訟法第三百六十八條，判決如主文。
本案經檢察官林應華到庭執行職務。
中      華      民      國     九十二     年     六     月     三十     日
                              臺灣高等法院高雄分院刑事第二庭
          審判長法官  林正雄
                                        法官  黃壽燕
                                        法官  謝靜雯
右正本證明與原本無異。
不得上訴。
                                  法院書記官  廖素珍
中      華      民      國     九十二     年     六     月     三十     日


司法院資訊處製作；財團法人民間司法改革基金會備份。
